【裁判字號】    89,重上,65
【裁判日期】    891017
【裁判案由】    給付貨款
【裁判全文】
台灣高等法院民事判決  八十九年度重上字第六五號
    上  訴  人  大龍潭開發有限公司
    法定代理人  邱創銘
    訴訟代理人  江松鶴  律師
    被  上訴人  大象實業股份有限公司
                        設台北市○○○路○段二四六號二樓
    法定代理人  闕山鎰  住台北市○○街四二巷五二弄一七號
    訴訟代理人  陳適庸  律師
右當事人間給付貨款事件，上訴人對於中華民國八十八年十一月二十五日臺灣士林地
方法院八十七年度重訴字第三０八號第一審判決提起上訴，本院判決如左：
    主    文
原判決廢棄。
被上訴人應給付上訴人新台幣柒佰拾柒萬壹仟柒佰拾玖元，及自民國八十七年九
月十八日起，至清償日止，按週年利率百分之五計算之利息。
第一、二審訴訟費用由被上訴人負擔。
本判決所命給付，於上訴人供擔保新台幣貳佰肆拾伍萬柒仟元後得假執行，但被上訴
人如於假執行程序實施前，以新台幣柒佰拾柒萬貳仟元為上訴人預供擔保，得免為
假執行。
    事    實
甲、上訴人方面：
壹、聲明：如主文第一、二項所示，及以供擔保為條件之假執行宣告。
貳、陳述：除與原判決記載相同者外，補稱略以：
一、上訴人係第一位受讓訴外人真石企業有限公司（下稱真石公司）對被上訴人貨款
    債權者，並於民國八十七年八月十三日通知被上訴人債權讓與之事實，嗣真石公
    司復將該債權讓與訴外人解秋楠、蔡新標、藍新亮（下稱解秋楠等三人），係以
    不存在之債權讓與他人，該債權讓與契約應屬無效。被上訴人拒絕上訴人給付之
    請求，而於同年十月六日給付無請求權之解秋楠等三人，顯為惡意給付，依民法
    第二百九十八條立法理由所示，應無該條規定之適用，被上訴人不得以此主張對
    解秋楠等三人之清償有效。
二、民法第二百九十九條第一項規定債務人於受通知時所得對抗讓與人之事由，皆得
    以之對抗受讓人，係以「債務人於受通知時」為得主張抗辯之時點，本件上訴人
    請求被上訴人給付貨款時，被上訴人無可抗辯之事由，且被上訴人亦自認對真石
    公司之貨款債務，原審適用法律顯有錯誤。
三、解秋楠等三人自被上訴人處取得貨款，係無法律上之原因，致被上訴人受有損害
    ，應由被上訴人向解秋楠等三人請求返還，上訴人與解秋楠等三人間無任何法律
    關係，原審判決認上訴人應向解秋楠等三人請求返還，似有違誤。
參、證據：援用原審所提之證物。
乙、被上訴人方面：
壹、聲明：
一、駁回上訴。
二、如受不利判決，請准供擔保宣告免為假執行。
貳、陳述：除與原判決記載相同者外，補稱略以：
    真石公司對被上訴人之貨款債權，於八十七年八月一日、十日由真石公司讓與解
    秋楠等三人，並通知被上訴人，真石公司於同年月十一日對被上訴人已無債權存
    在，竟將不存在之債權讓與上訴人，對被上訴人自不生效力，被上訴人即得以此
    事由對抗上訴人。
參、證據：援用原審所提之證據。
    理    由
一、上訴人主張：訴外人真石公司於八十七年八月十一日將其對被上訴人之貨款債權
    讓與伊，以償還真石公司積欠伊之貨款七百三十七萬一千七百三十九元，伊於八
    十七年八月十三日通知被上訴人債權讓與之事實，並請求被上訴人給付，被上訴
    人竟拒不給付等情，求為命被上訴人給付七百三十七萬一千七百三十九元本息之
    判決。
二、被上訴人則以：真石公司對伊之貨款債權，已於八十七年八月一日、十日讓與解
    秋楠等三人，並通知伊，同年月十一日真石公司對伊已無債權存在，竟將不存在
    之債權讓與上訴人，對伊自不生效力，況伊已對解秋楠等三人清償，上訴人自不
    得再訴請伊給付貨款等語，資為抗辯。
三、經查，真石公司於八十七年八月十一日將其對被上訴人貨款債權七百三十七萬一
    千七百三十九元讓與上訴人，上訴人於同年月十三日通知被上訴人債權讓與情事
    ，並由被上訴人公司經理邴敬隆於該債權讓與證明書上簽名，同年月二十五日上
    訴人請求被上訴人給付貨款等事實，有統一發票六紙、債權讓與證明書及存證信
    函各一紙在卷可憑（見一０－一六頁），被上訴人對於上開事實並不爭執，惟辯
    稱：真石公司對被上訴人之貨款債權，業於八十七年八月一日、十日讓與解秋楠
    等三人在先，真石公司將不存在之債權讓與上訴人對其不生效力云云。按民法第
    二百九十七條第一項規定：債權之讓與，非經讓與人或受讓人通知債務人，對於
    債務人不生效力。是讓與人與受讓人間成立債權讓與契約時，債權雖即移轉於受
    讓人，但對債務人於經讓與人或受讓人為債權讓與之通知，始生債權移轉之效力
    。茲首應審酌者為真石公司與上訴人之債權讓與在先或與解秋楠等三人之債權讓
    與在先？查：
  (一)真石公司實際負責人李正和到庭證稱：上訴人係第一個受讓債權之人，因解秋楠
    等三人央其幫忙，才說解秋楠等人受讓債權在上訴人之前，也將解秋楠等三人之
    債權轉讓書倒填日期為八十七年八月一日、十日，實際上出具債權讓與書予解秋
    楠等三人係在八十七年八月下旬或九月間等語明確（見原審卷五七、五八頁、六
    ○反面、一四三、一四四頁），核與證人即簽訂債權讓與證明書在場之陳國隆證
    述：「一在八十七年八月十一日晚上九點在原告（即上訴人）訴代之律師事務所
    內有與李正和談到訴外人真石企業有限公司對於被告（即被上訴人）．．之貨款
    讓與之事，．．這份債權讓與證明書是在當晚在原訴代事務所簽的，李正和當場
    自己簽名蓋章，．．．真石企業有限公司還有郭芳瑜（即真石公司之法定代理人
    ）之印章是在同年八月十三日上午在大象公司即被告公司由郭芳瑜蓋公司章，．
    ．．大象公司邴敬隆是在十三日上午在大象公司簽的，由邴敬隆親自簽的。二八
    月十一日晚上及十三日上午李正和都分別有說債權是第一個讓與原告的．．」等
    語相符（見原審卷四五頁反面），並有李正和自承內容真正之其與上訴人法定代
    理人邱創銘談話錄音帶摘要在卷可按（見原審卷一四四、八○、八一頁），而解
    秋楠等人之債權轉讓證明書上所載日期與實際簽訂債權轉讓證明書日期不符，亦
    據證人解秋楠、蔡新標供述在卷（見原審卷五九、九八頁）。是上訴人主張其為
    第一位受讓真石公司對被上訴人貨款債權者，應可採信。
  (二)解秋楠等三人雖證稱：李正和於八十七年六、七月間已口頭應允將系爭債權讓與
    其等云云，證人李正和亦曾附合其說稱：「．．我口頭上答應要將被告公司（即
    被上訴人）之債權移轉他們（即解秋楠等人），所以把轉讓書之日期記載為八十
    七年八月一日，實際記載書面日期為八月下旬或九月間．．．。」（見原審卷五
    七頁反面），惟李正和於同日亦證稱：「我有確實在寫給原告債權讓與書時確實
    原告是第一個受讓人。」「因為解秋楠他們來要求說要公平分配債權，我不得不
    寫。」（見原審卷五八頁、六○頁反面），嗣後又證稱：「債權讓與事實上是讓
    與原告在先，是解秋楠先生請我幫忙的要我說解秋楠他們債權是在原告之前」（
    見原審卷一四四頁）等語明確，另李正和於八十八年二月十日與上訴人公司法定
    代理人邱創銘談話時亦稱：【賴總（即被上訴人土城分公司經理賴聰壽）是我十
    幾年的朋友，他給我公司牌照使用。要出庭之前我有對他說，出庭時我要說實話
    ，才能對大龍潭有交代，他很緊張並對我說「這件案子大象總公司要他自己負責
    」拜託我一定要幫助他，之後就決定說，是在簽給大龍潭同意書之前的某日吃飯
    時，就已經口頭答應了解先生、藍先生等人，我也知道這是沒有憑據的。」「．
    ．是他（指賴聰壽）要我幫忙他說，解先生、藍先生是於大龍潭送轉讓同意書之
    前就口頭答應了他們的債權，所以出庭時我才這樣說的。」等語在卷可證（見原
    審卷八０頁反面、八一頁），是被上訴人以解秋楠等人受讓債權在先置辯，不足
    採信。上訴人應係第一位受讓真石公司對被上訴人之貨款債權，並已依法為讓與
    之通知。嗣後真石公司將債權重覆讓與解秋楠等三人，既係在上訴人受讓債權之
    後，被上訴人即不得執解秋楠等三人之債權讓與契約以為對抗，其於受通知後對
    真石公司或解秋楠等三人所為清償，均不能執以對抗上訴人，則上訴人依債權讓
    與契約請求被上訴人給付所讓與之貨款，於法並無不合。
四、綜上所述，上訴人本於債權讓與之法律關係，請求被上訴人給付七百三十七萬一
    千七百三十九元及自起訴狀繕本送達之翌日即八十七年九月十八日起至清償日止
    ，按年息百分之五計算之利息，為有理由，應予准許。原審為上訴人敗訴判決，
    尚有未洽。上訴意旨指摘原判決不當，求予廢棄改判，為有理由。爰由本院予以
    廢棄改判，如主文第二項所示。又兩造均陳明願供擔保宣告准免假執行，經核均
    無不合，爰分別酌定相當擔保金額准許之。
五、兩造其餘攻擊、防禦方法與判決結果無涉，爰不一一論述，併此敘明。
六、據上論結，本件上訴為有理由。依民事訴訟法第四百五十條、第七十八條、第四
    百六十三條、第三百九十條第二項、第三百九十二條，判決如主文。
中    華    民    國    八十九    年        十      月        十七      日
                              民  事  第  五  庭
                                  審判長法  官  黃  熙  嫣
                                        法  官  黃  小  瑩
                                        法  官  蔡  芳  齡
右正本係照原本作成。
如不服本判決，應於收受送達後二十日內向本院提出上訴書狀，其未表明上訴理由者
，應於提出上訴後二十日內向本院補提理由書狀（均須按他造當事人之人數附繕本）
上訴時應提出委任律師或具有律師資格之人之委任狀；委任有律師資格者，另應附具
律師及格證書及釋明委任人與受任人有民事訴訟法第四百六十六條之一第一項但書或
第二項（詳附註）所定關係之釋明文書影本。
中    華    民    國    八十九    年        十    月      二十五        日
                                        書記官  蔡  錦  輝
附註：
民事訴訟法第四百六十六條之一（第一項、第二項）：
對於第二審判決上訴，上訴人應委任律師為訴訟代理人。但上訴人或其法定代理人具
有律師資格者，不在此限。
上訴人之配偶、三親等內之血親、二親等內之姻親，或上訴人為法人、中央或地方機
關時，其所屬專任人員具有律師資格並經法院認為適當者，亦得為第三審訴訟代理人
。


司法院資訊處製作；財團法人民間司法改革基金會備份。
